臺灣高雄地方法院民事判決
110年度簡字第116號
原      告  郭定詮  
訴訟代理人  陳韋利律師（法律扶助）
被      告  李坤岳  

被      告  東風交通有限公司

法定代理人  陳佩如  
訴訟代理人  夏武輝  
上列當事人間請求損害賠償事件，本院於民國111年5月3日言詞
辯論終結，判決如下：
    主  文
被告李坤岳、東風交通有限公司應連帶給付原告新臺幣參拾柒萬
伍仟伍佰柒拾元，及自民國一一○年十二月十一日起至清償日止
，按週年利率百分之五計算之利息。
原告其餘之訴駁回。
訴訟費用由被告李坤岳、東風交通有限公司連帶負擔三分之二，
餘由原告負擔。
本判決原告勝訴部分，得假執行；但被告李坤岳、東風交通有限
公司如以新臺幣參拾柒萬伍仟伍佰柒拾元為原告預供擔保，得免
為假執行。
    事實及理由
壹、程序部分
　　被告李坤岳（下稱李坤岳）經合法通知，未於最後一次言詞
    辯論期日到場，又核無民事訴訟法第386條各款所列情形，
    爰依原告之聲請，由其一造辯論而為判決。
貳、實體部分　　
　一、原告主張：
　　㈠李坤岳以駕駛計程車為業，為從事駕駛業務之人。其於民
      國107年11月21日下午11時23分許，駕駛車牌號碼000-000
      0號營業小客車（下稱系爭車輛），沿高雄市○○區○○○路○○
      ○○○○○○○○○○路○○○○路○設○○○○○號誌之交岔路口時，本應注
      意汽車行駛至交岔路口，其行進應遵守燈光號誌，並應注
      意車前狀況，隨時採取必要之安全措施，且依當時天候晴
      、夜間有照明、路面乾燥無缺陷且無障礙物、視距良好，
      客觀上並無不能注意之情事，竟疏未注意，即貿然闖越紅
      燈欲右轉中華一路繼續行駛，適有原告無駕駛執照，騎乘
      車牌號碼000-0000號普通重型機車（下稱系爭機車），沿
      高雄市鼓山區中華一路由北往南方向騎乘至該處，因閃避
      不及，雙方遂發生碰撞，致原告人車倒地，受有頭部外傷
      併顱內出血、顱骨骨折、左眼眶顏面骨骨折（包含左側粉
      碎性上頷骨折、左側眼窩骨折、左側顴骨及顴骨弓骨折、
      左側鼻淚管斷裂）、身體多處擦挫傷、左眼挫傷並左眼外
      斜視，並疑似左眼神經外傷性視神經病變，左眼網膜圓形
      裂孔未伴有剝離、鼻骨骨折，併發斜視，左側眼網膜圓形
      裂孔，慢性過敏性結膜炎及後天性左側鼻淚管狹窄等傷害
      （下稱系爭事故）。
　　㈡而李坤岳所駕駛系爭汽車為被告東風交通有限公司（下稱
      東風公司）所有，足使一般人認為李坤岳為東風公司之受
      僱人，或東風公司同意李坤岳駕駛東風公司之車輛招攬業
      務或以其名義招攬業務，東風公司應依民法第188條第1項
      規定與李坤岳負連帶損害賠償責任。為此，爰依民法第18
      4條第1項前段、第188條第1項本文、第193條第1項、第19
      5條第1項前段規定，請求連帶賠償醫療費用新臺幣（下同
      ）71,346元、看護費用126,000元、營養食品費用47,935
      元、系爭機車報廢之折舊額56,704元、手機損壞重新購置
      新機5389元、因車禍受傷不能工作之損害144,000元、慰
      撫金200,000元，扣除已領取之汽車強制責任險保險金107
      ,886元，聲明求為判令：⒈被告應連帶給付原告541,538元
      ，及自起訴狀繕本最後送達被告翌日（即110年12月11日
      ）起至清償日止，按年息百分之五計算之利息。⒉願供擔
      保請准宣告假執行。
  二、被告之答辯：
　  ㈠東風公司則以：系爭車輛自107年9月7日起，由訴外人簡政
      旭（下稱簡政旭）承租使用，李坤岳並非東風公司之員工
      ，亦非執行東風公司之職務，系爭事故與東風公司無涉，
      是原告請求東風公司連帶賠償，實無理由。就原告請求賠
      償機車56,704元，應以系爭機車修理費計算折舊；就原告
      請求賠償手機5389元，原告應證明原手機使用未逾使用年
      限3年；就原告請求賠償因車禍受傷不能工作之損害及慰
      撫金部分，東風公司不同意，其餘部分，東風公司沒意見
      。並聲明：⒈原告之訴及假執行之聲請均駁回。⒉如受不利
      判決，願供擔保請准宣告免為假執行。
　　㈡李坤岳則以：我承認就系爭事故具有過失，但我不是東風
      公司員工，是簡政旭向東風公司租用系爭車輛，把系爭車
      輛交給我清洗，我於還車過程發生系爭事故。就原告請求
      賠償系爭機車費用、手機費用、因車禍受傷不能工作之損
      害及慰撫金部分，我不同意，其餘部分沒意見。並聲明：
      ⒈原告之訴及假執行之聲請均駁回。⒉如受不利判決，願供
      擔保請准宣告免為假執行。
三、原告與東風公司間之不爭執事項（李坤岳未於行爭點整理之
    言詞辯論期日到場）：
　㈠李坤岳以駕駛計程車為業，為從事駕駛業務之人。其於107 
    年11月21日下午11時23分許，駕駛系爭車輛沿高雄市○○區○○
    ○路○○○○○○○○○○○○路○○○○路○設○○○○○號誌之交岔路口時，本
    應注意汽車行駛至交岔路口，其行進應遵守燈光號誌，並應
    注意車前狀況，隨時採取必要之安全措施，且依當時天候晴
    、夜間有照明、路面乾燥無缺陷且無障礙物、視距良好，客
    觀上並無不能注意之情事，竟疏未注意，即貿然闖越紅燈欲
    右轉中華一路繼續行駛，適有原告無駕駛執照，騎乘系爭機
    車沿高雄市鼓山區中華一路由北往南方向騎乘至該處，因閃
    避不及，雙方遂發生碰撞，致原告人車倒地，受有頭部外傷
    併顱內出血、顱骨骨折、左眼眶顏面骨骨折（包含左側粉碎
    性上頷骨折、左側眼窩骨折、左側顴骨及顴骨弓骨折、左側
    鼻淚管斷裂）、身體多處擦挫傷、左眼挫傷並左眼外斜視，
    並疑似左眼神經外傷性視神經病變，左眼網膜圓形裂孔未伴
    有剝離、鼻骨骨折，併發斜視，左側眼網膜圓形裂孔，慢性
    過敏性結膜炎及後天性左側鼻淚管狹窄等傷害。
  ㈡系爭車輛於系爭事故發生時，為東風公司所有。
  ㈢李坤岳於系爭事故發生時，客觀上具備執行職務之外觀。
四、本件爭點：
  ㈠原告請求被告連帶負損害賠償責任，有無理由？
  ㈡承上，若有理由，原告得請求之損害賠償金額為何？
五、得心證之理由：
　㈠按因故意或過失，不法侵害他人之權利者，負損害賠償責任
    ；受僱人因執行職務，不法侵害他人之權利者，由僱用人與
    行為人連帶負損害賠償責任，民法第184條第1 項前段、第1
    88 條第1 項定有明文。又汽車駕駛人，行經有燈光號誌管
    制之交岔路口，不得為紅燈右轉行為，道路交通管理處罰條
    例第53條第2項亦有規定。經查：
　　⒈原告主張李坤岳於107年11月21日下午11時23分許，駕駛系
      爭車輛沿高雄市鼓山區美術館路由西往東方向行駛至美術
      館路與中華一路之設有行車管制號誌之交岔路口時，違規
      闖越紅燈，與原告發生系爭事故，致原告人車倒地而受有
      前揭傷害，業經原告提出高雄市政府警察局道路交通事故
      當事人登記聯單、道路交通事故現場圖、車禍現場照片、
      道路交通事故初步分析研判表、高雄醫學大學附設中和紀
      念醫院診斷證明書等件為證（審訴卷第33頁至55頁），復
      為李坤岳於111年2月10日言詞辯論期日所不爭執（本院卷
      第234頁），足見李坤岳就系爭交通事故之發生具有過失
      ，則原告所受前揭傷害與李坤岳之過失具因果關係，李坤
      岳應就此負侵權行為損害賠償責任。
　　⒉東風公司抗辯其與李坤岳間無僱傭關係，毋庸與李坤岳連
      帶負侵權行為之損害賠償責任等語，並提出合約書1紙（
      本院卷第253頁），以證明系爭車輛使用之司機為簡振旭
      ，而非李坤岳。惟查：
　　　⑴目前在臺灣經營交通事業之人，接受他人靠行（出資人
        以該經營人之名義購買車輛，並以該經營人名義參加營
        運），而向該靠行人（出資人）收取費用，以資營運者
        ，比比皆是，此為週知之事實。該靠行之車輛，在外觀
        上既屬經營人所有，乘客又無從分辨該車輛是否他人靠
        行營運，乘客於搭乘時，只能從外觀上判斷該車輛係某
        經營人所有，該車輛之司機係為該經營人服勞務，自應
        認該司機係為該經營人服勞務，而使該經營人負僱用人
        之責任，以保護交易之安全（最高法院87年度台上字第
        86號民事裁判意旨參照）。又計程車應於兩側後門或後
        葉子板標示牌照號碼及公司行號、運輸合作社或個人名
        稱，後窗玻璃標示牌照號碼，但多元化計程車不在此限
        ，道路交通安全規則第42條第1項第3款前段訂有明文。
　　　⑵按計程車應於兩側後門或後葉子板標示牌照號碼及公司
        行號、運輸合作社或個人名稱，後窗玻璃標示牌照號碼
        。但多元化計程車不在此限，此為道路交通安全規則第
        42條第1項第3款前段所明訂。本件依車禍現場照片（審
        訴卷第37至38頁），雖未涉及系爭車輛有無車頂燈，或
        車身有無依規定噴漆標示公司行號，而據以判斷系爭車
        輛有無東風公司所有之外觀，惟依東風公司提供之合約
        書，系爭車輛自107年9月7日起，即承租作為營業小客
        車使用，依道路交通安全規則第42條第1項第3款前段規
        定，堪認系爭車輛車身應有公司行號之標示，乃屬常態
        。則系爭事故發生時，系爭車輛雖非簡振旭所駕駛，惟
        李坤岳駕駛系爭車輛行駛於道路上，核與執行職務有同
        一外形之行為（即外表上係以執行職務之形式而為之者
        ），而一般人從外觀判斷系爭車輛應係東風公司所有，
        李坤岳係為東風公司服駕駛勞務，東風公司即應負僱用
        人責任，否則用路人實難以探知營業用車輛之內部關係
        為何，車行可藉由形式上與非實際駕車司機之他人簽訂
        契約之方式，規避應負擔之僱用人責任，此顯有不當。
        按民法第188條第1項所謂受僱人，並非僅限於僱傭契約
        所稱之受僱人，凡客觀上被他人使用為之服務勞務而受
        其監督者均係受僱人，足徵李坤岳就過失傷害部分，是
        因執行職務不法侵害原告權利，東風公司就此應與李坤
        岳連帶負侵權行為之損害賠償責任，東風公司上開抗辯
        ，應非可採。
　㈡原告請求賠償機車費用、手機費用、因車禍受傷不能工作之
    損害及慰撫金部分，被告有所爭執，是否於法有據並相當，
    茲分述如下：
　　⒈請求賠償機車費用逾38,175元部分，無理由：
　　　⑴按不法毀損他人之物者，應向被害人賠償其物因毀損所
        減少之價額，為民法第196條所明定。所謂其物因毀損
        所減少之價額，非不得以修復費用為估定之標準（最高
        法院78年度台上字第2268號民事裁判意旨參照）。
　　　⑵原告主張系爭機車因修理費過高，於108年1月22日進行
        報廢，系爭機車出廠日為106年7月12日，迄系爭事故發
        生，已使用1年5月，以當時購買機車成本87,800元計算
        折舊，請求賠償56,704元等語。惟依原告主張，將系爭
        機車報廢後，以當初購車價值計算折舊，即等同將系爭
        機車發生事故後殘存價值拋棄，轉嫁由被告負擔，原告
        主張顯不合理。經查，系爭機車於106年5月出廠，有公
        路監理電子閘門查詢資料在卷可稽，又系爭機車於系爭
        車禍發生後，預估之修理費為61,080元，且依估價單所
        載，全部為零件、無工資，有原證8之估價單在卷可證
        （審訴卷第117至119頁），自應以估價單之修理費用全
        數進行折舊計算，作為系爭機車減少之價額。則依行政
        院所頒固定資產耐用年數表及固定資產折舊率表，【機
        械腳踏車】之耐用年數為3年，依平均法計算其折舊結
        果（即以固定資產成本減除殘價後之餘額，按固定資產
        耐用年數表規定之耐用年數平均分攤，計算折舊額），
        每年折舊率為3分之1，並參酌營利事業所得稅查核準則
        第95條第6項規定「固定資產提列折舊採用定率遞減法
        者，以1年為計算單位，其使用期間未滿1 年者按實際
        使用之月數相當於全年之比例計算之，不滿1月者，以1
        月計」，上開【機械腳踏車】自出廠日106年5月，迄本
        件車禍發生時即107年11月21日，已使用1年6月，則零
        件扣除折舊後之修復費用估定為38,175元【計算方式：
        1.殘價＝取得成本÷( 耐用年數＋1)即61,080÷(3+1)≒15,2
        70（小數點以下四捨五入）；2.折舊額＝(取得成本－殘
        價)×1/（耐用年數）×（使用年數）即(61,080－15,270)
         ×1/3×（1+6/12）≒22,905（小數點以下四捨五入）；3
        .扣除折舊後價值＝（新品取得成本－折舊額）即61,080－
        22,905＝38,175】，逾此範圍，應不予准許。
　　⒉請求賠償手機費用，無理由：
　　  原告主張系爭事故導致原有手機損壞無法使用，預估修理
      費為4,800元（參原證18，原估價單已遺失，故委請店家
      重新開立與原先相同之估價單），衡量修理費過高，與綁
      約購入新手機相較，購入新手機較為划算，故請求購入新
      手機費用5389元等語。惟查，揆諸前揭說明，應以修復費
      為估定手機因毀損所減少之價額，原告以購入新手機之價
      格為損害賠償之主張，已屬無據。復依行政院所頒固定資
      產耐用年數表及固定資產折舊率表，手機之耐用年數為3
      年，本件原告當庭表示無法證明原有手機購入時間，亦無
      法證明原有手機使用時間尚未超過3年等語（本院卷第297
      頁），足見原告此部分請求，未能舉證，應不予准許。
　　⒊原告請求因車禍受傷不能工作之損害，無理由：
　　　⑴按不法侵害他人之身體或健康者，對於被害人因此喪失
        或減少勞動能力或增加生活上之需要時，應負損害賠償
        責任；不法侵害他人之身體、健康、名譽、自由、信用
        、隱私、貞操，或不法侵害其他人格法益而情節重大者
        ，被害人雖非財產上之損害，亦得請求賠償相當之金額
        。民法第193條第1項、第195條第1項分別定有明文。
　　　⑵原告主張依財團法人私立高雄醫學大學附設中和紀念醫
        院（下稱高醫）110年10月8日高醫附法字第1100103798
        號函（本院卷第141頁）說明四所載，原告所受傷勢復
        原時間大約需半年，約半年期間會影響其工作能力，故
        以原告於系爭事故發生前，至工地工作日薪1200元、每
        月工作日20日、不能工作6個月計算，原告合計受有不
        能工作損害144,000元等語。惟查，原告並未就其至工
        作日薪、每月工作頻率、每月薪資數額等，提出證據以
        實其說，則原告是否受有上開財產損害，已非無疑。況
        上開高醫函文說明四係謂原告所受傷勢會「影響」工作
        能力，非指喪失工作能力，則原告請求全數薪資損失，
        亦不可採。另依上開高醫函文說明五載明「有關病人勞
        動能力損失，建議病人傷勢至少需穩定半年後進行鑑定
        」，經本院將本件送高醫鑑定後，高醫表示經聯繫原告
        ，原告表示本案已結束無須鑑定，再經本院電話聯繫原
        告之訴訟代理人進行確認，經其陳稱原告表示不鑑定等
        語，有高醫111年3月9日高醫附法字第1100107438號函
        （本院卷第255頁）及本院公務電話紀錄（本院卷第261
        頁）在卷足憑，故本件亦無法依原告勞動力減損程度，
        作為其勞動能力減損之損害計算基礎，附此敘明。
　　⒋請求慰撫金200,000元部分，有理由：
　　　⑴按慰藉金之賠償須以人格權遭遇侵害，使精神上受有痛
        苦為必要，其核給之標準固與財產上損害之計算不同，
        然非不可斟酌雙方身分資力與加害程度，及其他各種情
        形核定相當之數額，最高法院51年台上字第223號判例
        可供參照。
　　　⑵原告主張因系爭事故受有前揭傷害，多次進出醫院回診
        及手術，導致原告臉部長相異於原先面貌，原告車禍及
        手術當下，及術後面臨他人耳語之痛苦、驚嚇，非常人
        所能想像，日後尚須承受斜視、慢性過敏性結膜炎、後
        天性左側鼻淚管狹窄等後遺症折磨，爰請求慰撫金200,
        000元。經查，原告請求慰撫金僅以原證3之高醫診斷證
        明書為據，並無其他舉證（本院卷第298頁），依該等
        診斷證明書所載，原告分別於107年11月21日、108年4
        月17日、108年6月25日至高醫急診就診、於107年11月2
        2日住加護病房、107年11月25日轉普通病房、107年11
        月29日出院、107年12月13日回診、107年12月18日入院
        、107年12月19日在全身麻醉重建左側鼻淚管留置矽管
        、左側顴骨、上頷骨復位固定術、鼻骨復位術、上下顎
        間固定術，至107年12月22日出院，且於107年12月11日
        、107年12月17日、107年12月25日、108年1月3日、108
        年1月4日、108年1月17日、108年2月12日、108年3月15
        日、108年3月19日、108年4月26日、108年8月8日至高
        醫就診，於108年1月11日在局部麻醉下移除齒列夾板，
        於108年3月19日門診移除矽管，有該等診斷證明書在卷
        可證（審訴卷第45至55頁），足見原告因系爭事故致前
        往高醫就診之次數頻繁，且接受相關顏面手術，原告之
        身體及精神受有相當之痛苦，乃屬必然，自得請求賠償
        此非財產上之損害。本院審酌原告於108年給付總額為1
        00,750元；李坤岳於109年名下財產有汽車2筆，東風公
        司於109年名下財產則有汽車10筆，有綜合所得稅各類
        所得資料清單在卷可稽、稅務電子閘門財產所得調件明
        細表等可資參照，衡審兩造經濟能力及原告所受傷勢等
        一切狀況，認原告受有非財產上損害200,000元尚屬合
        理。
　　⒌至原告請求醫療費用71,346元、看護費用126,000元、營養
      食品費用47,935元，並扣除已領取之汽車強制責任險保險
      金107,886元部分，此為兩造所不爭執，應逕採為判決之
      基礎，附此敘明。　　
八、綜上所述，本件原告依侵權行為法律關係，請求被告連帶給
    付375,570元（含醫療費用71,346元、看護費用126,000元、
    營養食品費用47,935元、機車損害38,175元、慰撫金200,00
    0元，扣除汽車強制責任險保險金107,886元），及自起訴狀
    繕本最後送達被告翌日（即110年12月11日）起至清償日止
    ，按年息百分之五計算之利息，為有理由，應予准許，逾此
    範圍，非有理由，應予駁回。本判決原告勝訴部分，乃就民
    事訴訟法第427條第2項第11款適用簡易程序所為被告敗訴之
    判決，依同法第389條第1項第3款規定，應依職權宣告假執
    行，則原告聲請供擔保假執行，僅係促請法院注意依職權宣
    告假執行，無庸另為准駁之諭知。此部分被告陳明願供擔保
    ，請准宣告免為假執行，經核於法並無不合，爰酌定相當之
    擔保金額，併准許之。
九、本件事證已臻明確，兩造其餘攻擊防禦方法及舉證，經審酌
    後均於判決結果不生影響，爰不一一論述，附此敘明。
十、訴訟費用負擔之依據：民事訴訟法第79條。
中　　華　　民　　國　　111 　年　　5 　　月　　24　　日
                          民事第五庭  法  官  呂俊杰
　　　　　　　　　　
以上正本係照原本作成。
如對本判決上訴，須於判決送達後20日內向本院提出上訴狀。如
委任律師提起上訴者，應一併繳納上訴審裁判費。
中　　華　　民　　國　　111 　年　　5 　　月　　24　　日
                                      書記官  洪王俞萍